臺灣新竹地方法院民事簡易判決
111年度竹北簡字第5號
原      告  和泰產物保險股份有限公司

法定代理人  莊瑞德  
訴訟代理人  劉亭妤  
            賀維中  
            郭書瑞  


被      告  吳金福  
上列當事人間損害賠償事件，本院於民國111年3月2日辯論終結
，判決如下：
    主      文
被告應給付原告新臺幣壹拾柒萬貳仟柒佰肆拾伍元，及自民國一
一○年十一月二十七日起至清償日止，按年息百分之五計算之利
息。
訴訟費用由被告負擔。
本判決得假執行。
    事實及理由
壹、程序方面：
一、按訴狀送達後，原告不得將原訴變更或追加他訴，但擴張或
    減縮應受判決事項之聲明者，不在此限，民事訴訟法第255
    條第1項第3款定有明文。查本件原告起訴時原聲明請求被告
    應給付原告新臺幣（下同）225,605元，及自起訴狀繕本送
    達翌日起至清償日止，按年息百分之5計算之利息。嗣於訴
    訟進行中變更請求金額為172,745元，及自起訴狀繕本送達
    翌日起至清償日止，按年息百分之5計算之利息（見本院卷
    第21頁）。核屬減縮應受判決事項之聲明，與上開規定相符
    ，自應准許。
二、本件被告經合法通知，未於言詞辯論期日到場，核無民事訴
    訟法第386條各款所列情形，爰依原告聲請，由其一造辯論
    而為判決。
貳、實體方面：
一、原告主張：原告承保訴外人劉璟芳所有之車牌號碼000-0000
    號自用小客車（下稱系爭車輛）之車體損失險。訴外人李欣
    璋於民國108年5月14日12時01分許，駕駛系爭車輛行經新竹
    縣竹北市經國橋往竹北方向外側車道停等紅燈時，因被告駕
    駛車牌號碼0000-00號自用小貨車行駛不慎而碰撞前方系爭
    車輛，造成系爭車輛受損。經送廠修復後，原告依約賠付車
    體修復費用225,605元（其中零件104,710元、工資36,040元
    、烤漆84,855元），原告已依保險契約給付被保險人，並依
    保險法第53條第1項規定取得代位求償權，上開零件費用經
    以定率遞減法折舊後，爰聲明請求被告應給付原告172,745
    元，及自起訴狀繕本送達翌日起至清償日止，按年息百分之
    5計算之利息。
二、被告經合法通知，未於言詞辯論期日到場，亦未提出書狀作
    何聲明或陳述。　　
三、得心證之理由：
（一）原告主張之上開事實，業經提出新竹縣政府警察局道路交
      通事故當事人登記聯單、道路交通事故現場圖、統一發票
      、估價單、車損照片、行車執照、估價單等件為證。且經
      本院依職權向新竹縣政府警察局竹北分局函調本件事故之
      道路交通事故現場圖、A3類道路交通事故調查紀錄表、照
      片黏貼紀錄表在卷可憑，核屬相符，自堪信原告之前開主
      張為實在。
（二）按行車前應注意煞車須詳細檢查確實有效，道路交通安全
      規則第89條第1項第1款定有明文。經查，被告於警詢時稱
      其行駛至肇事地時，因為車子煞車系統有點故障，當下有
      煞車，但沒有煞住而與前車碰撞等語，此有A3類道路交通
      事故調查紀錄表在卷可憑（見調解卷第28頁），足見被告
      駕車前未依規定詳細檢查煞車是否確實有效，有違上開道
      路交通安全規則之規定甚明，而依其年齡、智識，並無不
      能注意之情，竟仍駕駛自用小貨車上路，致自用小貨車追
      撞系爭車輛，被告就本件車禍發生顯有過失，且系爭車輛
      之損害與被告之過失行為間，有相當因果關係，被告自應
      就本件事故負全部之過失責任。
（三）次按被保險人因保險人應負保險責任之損失發生，而對於
      第三人有損失賠償請求權者，保險人得於給付賠償金額後
      ，代位行使被保險人對於第三人之請求權，保險法第53條
      第1項亦有規定。查本件事故之發生確係被告之過失行為
      所致，已如前述，則被保險人就系爭車輛因本件被告肇事
      所生之損害，本得基於侵權行為法律關係向被告請求賠償
      ，原告既依保險契約理賠，則原告主張依保險代位之法律
      關係求償，自屬有據。
（四）再按因故意或過失不法侵害他人之權利者，負損害賠償責
      任；又汽車、機車或其他非依軌道行駛之動力車輛，在使
      用中加損害於他人者，駕駛人應賠償因此所生之損害；不
      法毀損他人之物者，被害人得請求賠償其物因毀損所減少
      之價值，民法第184條第1項前段、第191條之2、第196條
      分別定有明文。又物被毀損時，被害人除得依據民法第19
      6條請求賠償外，並不排除民法第213條至第215條之適用
      ，依民法第196條請求賠償物被毀損所減少之價額，得以
      修復費用為估定之標準，但以必要者為限（例如：修理材
      料以新品換舊品，應予折舊），亦有最高法院77年度第9
      次民事庭會議決議、同院73年度台上字第1574號判決可資
      參照。被告因前開過失肇致本件車禍，並致原告所承保之
      系爭車輛受有損害等情，已如前述，被告自應就原告所承
      保車輛之損害負賠償責任。本件原告所承保之系爭車輛因
      本件車禍受損，計須支付修理費用零件104,710元、工資3
      6,040元、烤漆84,855元，共計225,605元，業經原告提出
      估價單、統一發票等件為證，經核上開估價單所列各修復
      項目與前開汽車受損之情形相符，堪認確屬修復系爭車輛
      所必要，而各項費用亦尚稱合理，則原告此部分主張即堪
      採信。惟系爭車輛係於106年11月出廠，有行車執照可憑
      ，依營利事業所得稅查核準則第95條第6款規定「固定資
      產提列折舊採用平均法、定率遞減法或年數合計法者，以
      一年為計算單位；其使用期間未滿一年者，按實際使用之
      月數相當於全年之比例計算之；不滿一月者，以月計」，
      至本件事故發生時（即108年5月14日）已使用1年7月，依
      前揭說明，其以新品取代舊品間之差價應予折舊扣除。是
      故關於原告所承保之系爭車輛因毀損所減少之價額，既得
      以必要之修復費用為估定之標準，依原告所提估價單之記
      載，更新零件費用合計為104,710元，本院依固定資產耐
      用年數表及固定資產折舊率表，採定率遞減法計算其折舊
      ，即自用小客車耐用年數5年，每年折舊率千分之369，是
      扣除折舊金額後，被告所應賠償之零件費用為51,850元（
      計算方式如附表），再加上前開工資36,040元、烤漆84,8
      55元因無折舊之問題，且該部分之支出係屬修復系爭車輛
      所必要之費用，準此，本件系爭車輛之所有人本得請求被
      告賠償其所受損害之金額即系爭車輛之必要修復費用合計
      為172,745元（計算式：51,850＋36,040＋84,855＝172,745
      ）。
（五）末按給付無確定期限者，債務人於債權人得請求給付時，
      經其催告而未為給付，自受催告時起，負遲延責任，其經
      債權人起訴而送達訴狀，或依督促程序送達支付命令，或
      為其他相類之行為者，與催告有同一之效力，遲延之債務
      ，以支付金錢為標的者，債權人得請求依法定利率計算之
      遲延利息，應付利息之債務其利率未經約定，亦無法律可
      據者，週年利率為百分之5，民法第229第2項、第233條第
      1項前段、第203條分別有明文規定。本件係以支付金錢為
      標的，代位行使侵權行為損害賠償之債，自屬無確定期限
      者，從而，原告依保險代位及侵權行為損害賠償之法律關
      係，訴請被告給付172,745元及自起訴狀繕本送達翌日即1
      10年11月27日（起訴狀繕本於110年11月16日寄存送達，
      加計10日發生送達效力）起至清償日止，按週年利率百分
      之5計算之利息，為有理由，應予准許。
四、本判決係就民事訴訟法第427條第1項訴訟適用簡易程序所為
    之判決，爰依同法第389條第1項第3款之規定依職權宣告假
    執行。
五、據上論結，依民事訴訟法第436條第2項、第385條第1項前段
    、第78條、第389條第1項第3款，判決如主文。　　　
中　　華　　民　　國　　111 　年　　3 　　月　　18　　日
                  竹北簡易庭  法  官  傅伊君
以上正本係照原本作成。　　　　　　　　　 
如對本判決上訴，須於判決送達後20日內向本院提出上訴（須按
他造當事人之人數附繕本）；如委任律師提起上訴者，應一併繳
納上訴審裁判費。　　　　　　　　　 　　　　　　
中　　華　　民　　國　　111 　年　　3 　　月　　21　　日
                              書記官  李勻淨
附表
-----
折舊時間           金額
第1年折舊值        104,710×0.369=38,638
第1年折舊後價值    104,710-38,638=66,072
第2年折舊值        66,072×0.369×(7/12)=14,222
第2年折舊後價值    66,072-14,222=51,850